臺灣臺南地方法院民事裁定
109年度司繼字第3701號
聲  請  人  蔡月理  

關  係  人  國有財產署南區分署
上列聲請人聲請對被繼承人李蔡錦鳳選任遺產管理人事件，本院
裁定如下：
    主  文
選任財政部國有財產署南區分署為被繼承人李蔡錦鳳（女、民國
00年00月00日生、身分證統一編號：Z000000000號）、民國106
年12月26日死亡，死亡前最後住所：臺南市○○區○○里○○路00號）
之遺產管理人。
聲請程序費用新臺幣壹仟元由被繼承人之遺產負擔。
    理      由
一、按家事事件法第136條規定，利害關係人或檢察官聲請選任
    遺產管理人時，其聲請書應記載下列事項，並附具證明文件
    ：一、聲請人，二、被繼承人之姓名、最後住所、死亡之年
    月日時及地點，四、聲請之事由，五、聲請人為利害關係人
    時，其法律上利害關係之事由；親屬會議未依第134條第2項
    或第135條另為選定遺產管理人時，利害關係人或檢察官得
    聲請法院選任遺產管理人，並適用前項之規定；而法院選任
    之遺產管理人，除自然人外，亦得選任公務機關。次按先順
    序繼承人均拋棄其繼承權時，由次順序之繼承人繼承，其次
    順序繼承人有無不明或第四順序之繼承人均拋棄其繼承權者
    ，準用關於無人承認繼承之規定；繼承開始時，繼承人之有
    無不明者，由親屬會議於一個月內選定遺產管理人，並將繼
    承開始及選定遺產管理人之事由，向法院報明；又無親屬會
    議或親屬會議未於前條所定期限內選定遺產管理人者，利害
    關係人或檢察官，得聲請法院選任遺產管理人，並由法院依
    前項規定為公示催告，民法第1176條第6項、第1177條、第1
    178條第2項亦分別定有明文。
二、本件聲請意旨略以：緣被繼承人李蔡錦鳳與聲請人同為臺南
    市○區○○段000地號暨2060建號不動產共有人，惟被繼承人於
    民國106年12月26日死亡，其繼承人均拋棄繼承，是否仍有
    應繼承之人不明，其親屬會議亦未於1個月內選定遺產管理
    人，為確保聲請人權利，爰依法聲請指定陳廣地政士為被繼
    承人之遺產管理人等語。
三、經查，聲請人主張之前開事實，業據提出上開土地暨建物第
    一類謄本、除戶謄本、民事起訴狀影本為證，堪信為真實。
    是其以利害關係人身分聲請選任被繼承人李蔡錦鳳之遺產管
    理人，核與開規定並無不合，應予准許。又經本院職權調閱
    本院107年度司繼字第3701號拋棄繼承卷宗查核無誤，聲請
    人聲請指定陳廣地政士為本件遺產管理人，惟查陳廣地政士
    與聲請人即上開土地共有人為配偶關係，有一定親屬關係，
    不宜再擔任其他共有人之遺產管理人，並審酌無人承認 繼
    承之遺產，於清償債權、交付遺贈物後，如有剩餘，應歸屬
    國庫，且遺產管理人之選任係屬法院之職權，其職務涉及公
    益性，除應注意遺產處置之公平性外，尚須慮及其適切性 
    ，即應兼顧被選任人對遺產、遺債之瞭解程度、處理遺產事
    務之能力與利害關係等綜合判斷之，而財政部國有財產署南
    區分署基於管理國有財產之權責，由其任被繼承人之遺產管
    理人，執行管理及清算遺產職務，尚屬適當。
四、依家事事件法第127條第4項之規定，裁定如主文
中　　華　　民　　國　　110 　年　　2 　　月　　23　　日
                   家事法庭   司法事務官　陳妍文
以上正本係照原本作成。
如對本裁定抗告，須於裁定送達後10日內向本院提出抗告狀，並
應繳納抗告費新臺幣1,000元整。
中　　華　　民　　國　　110 　年　　2 　　月　　23　　日
                                  書記官　劉雙宜